【裁判字號】    92,訴,2716
【裁判日期】    921231
【裁判案由】    偽造文書
【裁判全文】
臺灣臺中地方法院刑事判決                        九十二年度訴字第二七一六號
    公  訴  人  臺灣臺中地方法院檢察署檢察官
    被      告  甲○○
右列被告因偽造文書案件，經檢察官提起公訴（九十二年度偵字第八二九號），經
本院合議庭裁定，由受命法官依法獨任進行簡式審判程序判決如左：
    主  文
甲○○共同行使偽造私文書，足以生損害於公眾及他人，處有期徒刑月，如易科罰
金，以參佰元折算壹日。緩刑貳年。
偽造之「僱主申請聘僱家庭外籍監護工專用診斷證明書」上偽造之「財團法人私立中
國醫藥學院附設醫院」、「林正介診斷書用章」印文各壹枚、「醫師許弘昌」印文拾
壹枚，均沒收。
    事  實
一、甲○○於民國（下同）九十一年八月二十日下午，在嫂嫂陳秀君陪同下，帶公公
    劉阿芳至台中市○區○○路二號中國醫藥大學附設醫院（下簡稱中國醫藥醫院）
    骨科許弘昌醫師之門診就診，於待診時一名不詳姓名年籍之成年女子向甲○○及
    陳秀君兜售供申辦外籍監護工所用之偽造診斷證明書，甲○○竟與陳秀君（另行
    簽分偵辦）及該名不詳成年女子共同基於偽造文書之犯意聯絡，由陳秀君提供劉
    阿芳之身分證及健保卡，該名女子即於同日下午在不詳處所，利用偽造之「財團
    法人私立中國醫藥學院附設醫院」、「醫師許弘昌」、「林正介診斷書用章」等
    印章，偽造該醫院就劉阿芳病情所出具之「僱主申請聘僱家庭外籍監護工專用診
    斷證明書」（下簡稱診斷證明書）及所附之「巴氏量表」各一份，該診斷證明書
    上並虛偽記載劉阿芳患有「(一)嚴重骨質疏鬆、(二)冠狀血管心臟病、(三)兩膝慢性關
    節炎等疾病；病患嚴重骨質疏鬆造成脊椎骨折，目前行動不便，生活起居無人料
    理，須專人照顧，需長期門診治療。」等不實之內容，隨即在該醫院內將前開偽
    造之診斷證明書交付予陳秀君，並收取新台幣（下同）五千元之代價。甲○○取
    得前開偽造之私文書後，即與前開人員再共同基於行使該偽造私文書之犯意聯絡
    ，甲○○除返還陳秀君代墊之五千元外，並託請陳秀君委由不知情之位於台中市
    南屯區○○路○段三七八號五樓之四之立成人才仲介有限公司業務人員，於九十
    一年九月二十六日填具「雇主聘僱外籍勞工申請表」，檢附甲○○交付之前開偽
    造診斷證明書及巴氏量表向行政院勞工委員會（下簡稱勞委會）送件申請聘僱外
    籍家庭監護工而行使之，足以生損害於中國醫藥醫院、許弘昌、林正介等醫師及
    勞委會對外籍勞工申請管理之正確性。嗣經勞委會受理申請後，疑有不實，且經
    中國醫藥醫院函覆前開診斷證明書非該院醫師所開立，而查知上情。
二、案經行政院勞工委員會函送臺灣臺中地方法院檢察署檢察官偵查起訴。
    理  由
一、按除被告所犯為死刑、無期徒刑、最輕本刑為三年以上有期徒刑之罪或高等法院
    管轄第一審案件者外，於前條第一項程序進行中，被告先就被訴事實為有罪之陳
    述時，審判長得告知被告簡式審判程序之旨，並聽取當事人、代理人、辯護人及
    輔佐人之意見後，裁定進行簡式審判程序，刑事訴訟法第二百七十三條之一第一
    項定有明文。本件被告於準備程序中就被訴事實為有罪之陳述，且經審判長告知
    被告簡式審判程序之旨，及聽取當事人之意見後，裁定進行簡式審判程序，合先
    敘明。
二、訊據被告甲○○對於右揭事實坦承不諱，核與證人陳秀君所證述之情節相符，而
    被告甲○○託請證人陳秀君委由不知情之立成人才仲介有限公司，向勞委會申辦
    外籍監護工所用之「僱主申請聘僱家庭外籍監護工專用診斷證明書」（含巴氏量
    表），係屬偽造乙節，有該診斷證明書、雇主聘僱外籍勞工申請表、財團法人私
    立中國醫藥學院附設醫院九十二年二月五日院歷字第九二０二０四二七號函及所
    檢附之病患劉阿芳之病歷一份在卷可稽。矧被告於偵查中供稱：不知道該名交付
    偽造診斷證明書之不詳女子係何來歷等語，而被告甲○○確有於九十一年八月二
    十日下午帶同公公劉阿芳，至中國醫藥大學附設醫院骨科許弘昌醫師之門診就診
    等情，為其所自承及該醫院九十二年九月二十三日院歷字第九二０九三四七八號
    函在卷為憑，則被告甲○○若有意申用該醫院出具之診斷證明書，依理自當於劉
    阿芳在骨科許弘昌醫師門診就診時，當面向許弘昌醫師請求出具，或至該醫院櫃
    檯向行政人員申辦，豈有捨此二途均不為，而在診間外面任意向來歷及身分均不
    明之女子，以遠高於醫院出具診斷書所需費用之五千元購買診斷證明書？被告甲
    ○○及陳秀君所為顯然大悖於常情，是參酌被告既親自帶同其公公劉阿芳前往醫
    院就診，並明瞭其公公劉阿芳病情等情以觀，被告豈能對該診斷證明書之來源及
    真實性無疑，從而，本件事證至臻明確，被告甲○○犯行洵堪認定。
三、按中國醫藥醫院係私立醫院，該醫院醫師對於病患診斷結果，表示其判斷意見，
    而作成之診斷證明書，應屬私文書，被告明知該診斷證明書及巴氏量表係偽造，
    仍持以行使，是核被告甲○○所為，係犯刑法第二百十六條、第二百十條之行使
    偽造私文書罪。其偽造印文乃偽造私文書之階段行為，另偽造私文書之低度行為
    為行使偽造私文書之高度行為所吸收，均不另論罪。被告甲○○與陳秀君及該名
    不詳成年女子間，有犯意之聯絡，行為之分擔，均為共同正犯。被告甲○○利用
    不知情之仲介公司業務人員行使偽造之私文書，應論以間接正犯。爰審酌被告甲
    ○○犯罪之動機係因為使年邁公公獲得較妥善之專人照顧，以盡孝道，貪圖一時
    便利，出此下策，誤觸法網，惡性非重，尚堪憫恕，犯罪目的、手段、品行尚佳
    ，並無不良前科，此有台灣台中地方法院檢察署刑案資料查註紀錄表一份在卷可
    按、所生危害及犯罪後坦認罪愆，頗具悔意等一切情狀，量處如主文所示之刑，
    並諭知易科罰金之折算標準，以資懲儆。末查被告甲○○前未曾受有期徒刑以上
    刑之宣告，有臺灣臺中地方法院檢察署刑案資料查註紀錄表一份附卷可按，被告
    坦承犯行，深具悔意，其經此教訓，當知警惕戒慎而無再犯之虞，本院綜核各情
    ，認其所受上開宣告之刑，以暫不執行為適當，爰併予宣告緩刑二年，以啟自新
    。本件診斷證明書上偽造之「財團法人私立中國醫藥學院附設醫院」、「林正介
    診斷書用章」印文各一枚、「醫師許弘昌」印文十一枚，應依刑法第二百十九條
    之規定，不問屬於犯人與否，均應併予宣告沒收之。至於本件偽造之診斷證明書
    及巴氏量表雖係被告行使偽造私文書犯行所用之物，惟上開文書既已送交勞委會
    ，已非被告所有，毋庸予以宣告沒收，附此敘明。
據上論斷，應依刑事訴訟法第二百九十九條第一項前段、第二百七十三條之一第一項
、刑法第二十八條、第二百十六條、第二百十條、第四十一條第一項前段、第二百十
九條、第七十四條第一款、罰金罰鍰提高標準條例第二條，判決如主文。
中      華      民      國    九十二    年     十二     月    三十一    日
                                        臺灣臺中地方法院刑事第八庭
                                                法  官  洪  俊  誠
右正本證明與原本無異。
如不服本判決，應於判決送達後十日內向本院提出上訴狀，上訴於臺灣高等法院臺中
分院(須附繕本)。
                                                書記官  胡  美  娟
中      華      民      國    九十二    年     十二     月    三十一    日
附錄論罪科刑實體法條文：
刑法第二百十六條(行使偽造變造或登載不實之文書罪)：
行使第二百十條至第二百十五條之文書者，依偽造、變造文書或登載不實事項或使登
載不實事項之規定處斷。
刑法第二百十條(偽造變造私文書罪)：
偽造、變造私文書，足以生損害於公眾或他人者，處五年以下有期徒刑。
刑法第二百十九條：
偽造之印章、印文或署押，不問屬於犯人與否，沒收之。


司法院資訊處製作；財團法人民間司法改革基金會備份。
